【裁判字號】    93,訴,787
【裁判日期】    950317
【裁判案由】    分割共有物
【裁判全文】
臺灣嘉義地方法院民事判決               93年度訴字第787號
原      告  丙○○
                        弄23.
            丁○○
兼  上二人
訴訟代理人  甲○○
原      告  乙○○
被      告  己○○
訴訟代理人  戊○○
上列當事人間分割共有物事件，本院於民國九十五年三月十日言
詞辯論終結，判決如下：
    主  文
兩造共有坐落嘉義縣朴子市鎮○段一五三號、地目道、面積六四
平方公尺之土地，分割為如附圖所示：Ａ部分面積四０點四九平
方公尺分歸原告乙○○、丙○○、沈順卿及丁○○取得，並分別
按原告乙○○應有部分一千分之七０、原告丙○○應有部分一千
分之四六五、原告甲○○應有部分一千分之三六六、原告丁○○
應有部分一千分之九九之比例保持共有；Ｂ部分面積二三點五一
平方公尺分歸被告取得。
訴訟費用由兩造按如附表所示之原應有部分比例負擔。
    事實及理由
一、原告起訴主張：
    坐落在嘉義縣朴子市鎮○段一五三號、地目道、面積六四平
    方公尺之土地（下稱系爭土地），為兩造所共有，且兩造之
    應有比例如附表所示，又系爭土地為道路用地，而系爭土地
    依其使用目的並無不能分割之情形，且兩造亦未以契約訂有
    不分割之期限，惟其分割方法迄未能達成協議，基於土地使
    用經濟效益，爰依民法第八百二十三條及第八百二十四條之
    規定，訴請准予裁判分割，且為了兩造和諧，同意被告所提
    之分割方案。
二、被告方面：同意原告分割之請求，惟原告分得如附圖編號Ａ
    部分，東側與原告所有之同段一五四地號土地可為整體性規
    劃使用，且原告及其先人業已將系爭土地編號Ａ部分與同段
    一五四地號土地整體使用並建有房屋，由原告分得編號Ａ部
    分可避免原告須拆屋之損害，並聲明：請求判決分割如主文
    第一項所示之分割方法。
三、按各共有人除因物之使用目的不能分割，或契約定有不分割
    之期限者外，得隨時請求分割共有物，民法第八百二十三條
    第一項定有明文。原告主張系爭土地為兩造所共有，且兩造
    應有部分如附表所示，又系爭土地地目雖為道，然業經嘉義
    縣朴子公所將之編列為住宅區，並無因使用目的不能分割之
    情形，各共有人間亦無不能分割之契約等情，有原告提出之
    土地登記簿謄本、地籍圖及朴子市公所土地使用分區證明書
    各一紙在卷可參，且為被告所不爭執，亦堪信其主張為真實
    。揆諸上開規定，原告起訴請求分割系爭土地，自無不合，
    應予准許。
四、又法院為裁判分割前，應顧及公平、當事人之聲明、應有部
    分之比例與實際是否相當、共有物之客觀情狀、性質、價格
    與經濟價值、共有利益、各共有人之主觀因素與使用現狀、
    利害關係等因素為綜合判斷。經核被告所提如附圖所示之分
    割方案，並無違上述分割共有物應審酌之原則及兩造之利益
    ，而原告亦於辯論期日時當庭表示為了兩造和諧，同意被告
    所提之分割方案，是本院認被告所主張如附圖所示之分割方
    法尚屬適當，爰判決如主文第一項所示。
五、再按因共有物分割、經界或其他性質上類似之事件涉訟，由
    敗訴當事人負擔訴訟費用顯失公平者，法院得酌量情形，命
    勝訴之當事人負擔其一部。民事訴訟法第八十條之一定有明
    文。系爭土地應予分割，惟因分割方法兩造無法達成協議，
    依前揭說明，本院認本件訴訟費用應由兩造按如附表所示之
    原應有部分比例負擔。
六、結論：原告之訴為有理由，依民事訴訟法第八十條之一，判
    決如主文。
中    華    民    國    95    年    3     月    17    日
                  民二庭法  官  林福來
以上正本係照原本作成
如對本判決上訴須於判決送達後20日內向本院提出上訴狀
中    華    民    國    95    年    3     月    17    日
                            書記官  侯學義
附表：
    一、原告乙○○應有部分八四七五０分之三七四九。
    二、原告丙○○應有部分一六九五００分之四九八七三。
    三、原告甲○○應有部分00000000分之00000
        00。
    四、原告丁○○應有部分十六分之一。
    五、被告應有部分八四七五０分之三一一二七。


司法院資訊處製作；財團法人民間司法改革基金會備份。
